【裁判字號】    92,訴,1616
【裁判日期】    920910
【裁判案由】    偽造有價證券等
【裁判全文】
臺灣板橋地方法院刑事判決                        九十二年度訴字第一六一六號
    公  訴  人  臺灣板橋地方法院檢察署檢察官
    被      告  乙○○
    指定辯護人  本院公設辯護人黃青慧
右列被告因偽造有價證券案件，經檢察官提起公訴（九十二年度偵字第五二九六號）
，本院判決如左：
    主  文
乙○○無罪。
    理  由
一、公訴意旨略以：被告乙○○意圖為自己不法所有，於民國九十年一月二日日間，
    未經許可侵入台北縣林口鄉○○路一五四號凱益機械工具有限公司（簡稱凱益公
    司，負責人丙○○）內（侵入部分未經告訴），竊取該公司所有付款人台灣省合
    作金庫大同支庫，票號ZJ0000000號之本票一張，並順手取用凱益公司及
    丙○○之印章，蓋用於本票發票人欄，再虛偽填載到期日九十年五月十三日，面
    額新台幣（下同）十五萬元等事項，以此偽造本票。復於同年三月間，將本票交
    予丁○○（另為不起訴處分），再於同年三月十三日，被告將上開本票交予不知
    情之王世豪，再於同年六月四日，由王世豪轉交予不知情之劉菊蘭，嗣劉菊蘭向
    銀行提示上開本票，惟因丙○○業已辦理掛失止付而遭退票。因認被告涉有刑法
    第三百二十條第一項之竊盜罪及同法第二百零一條第一項之偽造有價證券罪嫌。
二、按犯罪事實應依證據認定之，無證據不得推定其犯罪事實。又不能證明被告犯罪
    者，應諭知無罪之判決，刑事訴訟法第一百五十四條、第三百零一條第一項分別
    定有明文。所謂證據，係指足以認定被告確有犯罪行為之積極證據而言，該項證
    據自須適合於被告犯罪事實之認定，始得採為斷罪資料。苟積極證據不足為不利
    於被告事實之認定時，即應為有利於被告之認定，更不必有何有利之證據（參照
    最高法院二十九年上字第三一○五號、三十年上字第八一六號判例），且為刑事
    訴訟法上證明之資料，無論其為直接證據或間接證據，均須達於通常一般之人均
    不致於有所懷疑，而得確信其為真實之程度，始得據為有罪之認定，若其關於被
    告是否犯罪之證明未能達此程度，而有合理性懷疑之存在，致使無從形成有罪之
    確信，根據「罪證有疑，利於被告」之證據法則，即不得遽為不利於被告之認定
    （參照最高法院七十六年台上字第四九八六號判例）。
三、本件公訴人認定被告乙○○涉有前開犯行，無非係以右揭事實業據證人丁○○、
    王世豪、劉菊蘭及被害人丙○○分別於偵訊及警訊時等指述甚詳，且經檢察官命
    被告書寫「壹拾伍萬元整」等字樣，並與系爭本票內字樣比對後，發覺二者筆跡
    特徵極其相近，且其中「壹」之字樣均有誤書（字樣中間漏寫「口」或根本寫錯
    ），有本票影本及被告書寫資料各一份附卷足稽，足疑系爭本票確為被告所偽造
    。況證人即被告鄰居甲○○到庭證稱：被告曾交付伊本票一張，但聽別人說該本
    票有問題，伊不敢將本票軋入等語。足見被告所辯應係卸飾之詞，不足採信等為
    其論據。
四、訊據被告乙○○堅決否認有何偽造有價證券等犯行，辯稱：伊並未竊取前開本票
    ，亦未偽造及交付丁○○，伊先前雖有向丁○○借車，並因交通違規被開紅單，
    伊有向丁○○索取違規單去繳，但丁○○擔心伊未繳，所有不同意，伊只好先給
    付丁○○現金五千元，並表示不夠的部分等領錢時再還，車子部分丁○○當時並
    未要伊賠償，伊亦未向丁○○借錢，並無竊盜及偽造有價證券之犯行等語。
五、經查：
    (一)上開凱益公司所有付款人台灣省合作金庫大同支庫，票號ZJ0000000號
      之空白本票一張（失竊時未填載期日、面額及蓋章），係於九十年一月二日日
      間，在台北縣林口鄉○○路一五四號凱益公司內失竊後，於九十年三月十三日
      由證人丁○○交予不知情之王世豪，再於同年六月四日，由王世豪轉交予不知
      情之劉菊蘭，嗣劉菊蘭向銀行提示上開本票，因凱益公司負責人丙○○業已辦
      理掛失止付而遭退票等情，固據被害人凱益公司之負責人丙○○、證人王世豪
      、劉菊蘭分別於偵查中指述及證述明確，惟被害人凱益公司僅能指述失竊前開
      空白本票之事實，並未能指出竊取前開本票者即係被告乙○○；而證人王世豪
      、劉菊蘭亦均僅能證明其持有該本票，係各別來自丁○○及王世豪，亦未能證
      明被告有持有或交付前開本票之事實，是被害人凱益公司之負責人丙○○、證
      人王世豪、劉菊蘭等之證詞，自均不足作為認定不利被告之證明。
    (二)又證人即交付上開本票予證人王世豪之丁○○，固於偵審中均證稱：伊交付王
      世豪之前開本票係被告乙○○所交付的云云，惟對於被告乙○○何以會交付該
      本票，證人丁○○於檢察官偵查中係證稱：「被告借我車子出車禍，另外有在
      我店喝酒欠我的錢，總共十萬八千多元，只跟他算十萬元」（詳九十年度偵字
      第一五七五二號偵卷第九十頁背面），於本院則證稱：「：：是被告交給我的
      ，因為他那時借我的車，把我的車撞到了，且被告無照駕駛，被警察開罰單，
      所以交這張本票給我，他之前欠我十萬八千元：：」、「：：被告所欠我的錢
      是包含車子損壞、罰款的總計十萬八千元，我算他十萬元。」等語（詳本院九
      十二年七月三十日訊問筆錄），然除被告因無照駕駛違規被開罰單部分外，均
      為被告所否認，且證人丁○○復始終無法提出任何相關證據，足以證明被告有
      因車禍而損壞證人之車子、或因在證人開設之店喝酒而積欠帳款等而必須償還
      證人丁○○十萬元債務之情事，則被告是否確有積欠證人丁○○十萬元債務，
      即非無疑；況前開本票之面額係十五萬元，茍被告確係積欠證人丁○○十萬元
      之債務，又何以會在該本票上填載一十五萬元？證人丁○○亦始終無法自圓其
      說。另證人丁○○雖經檢察官委請台北市政府警察局實施測謊，惟因丁○○身
      體狀況欠佳，經評估後並未施測，亦有台北市政府九十一年七月十日北市警鑑
      字第０九一三八一六六一００號函在卷可按（詳同上偵卷第八十一頁），亦無
      從據以推斷證人丁○○之前開證述是否為真實。再參以，證人丁○○在本案之
      地位，係處於與被告有相反之利害關係（即前開本票茍非被告所交付，證人丁○○即可能因持有該本票而另涉及犯罪），自不得單馮證人丁○○之唯一證詞
      ，遽為不利被告之證明。
    (三)另證人甲○○於檢察官偵查中固證稱：「（『湯』是否拿支票給你？）是，但
      我沒用，已丟掉，因聽別人說票有問題不敢去軋」、「『湯』要跟我借錢，先
      拿票給我」等語（詳同上偵卷第九十八頁背面），惟於本院審理中則改稱：「
      （是否有收受被告交給你支票？）我沒有拿過，他是有要拿支票給我看，但我
      沒有收過，時間已經很久了，約二三年前，因為他是要向我換錢，支票是誰的
      我不清楚，我也不知道發票人是誰，當時他是要向我換錢，換多少錢我忘記了
      。」、「（經本院提示前開本票訊以你是否有看過？）我看不懂，我也認不出
      來發票人是誰，是否與我當時看的支票是否相同我已不記得了。」等語，則就
      其是否曾收受被告所交付之支票（應係本票）一節，前後供述顯不一致，且縱
      被告確曾交付支票（或本票）向證人甲○○調現，惟亦無證據證明被告所交付
      之票據與本件被害人凱益公司所失竊之本票有關；況被告於本院審理中與證人
      甲○○對質時，否認有持票據向證人甲○○調現後，證人甲○○隨即改稱：「
      我也不確定他（指被告）是否有拿票來向我借錢，時間已很久了，被告有向我
      借過錢，但是是否有拿支票給我我不敢確定。」等語（以上詳本院九十二年八
      月二十五日審判筆錄），其證詞閃爍不一，亦難遽信。
    (四)末查，檢察官於偵查中當庭命被告書寫「壹拾伍萬元整」十遍，及經本院於審
      理中再命被告書寫相同之字跡十遍後，經與前開本票上之字跡相互比對結果，
      本票上金額欄「壹」字固因漏寫「口」而有誤，然被告於偵、審中當庭書寫之
      「壹」字，其下方被告係將「豆」誤寫為「至」字，雖亦係誤寫，但與本票上
      誤寫之情形完全不同，尚不得以二者均係誤寫，即謂係二者之字跡相同；再比
      對其他字跡，其書寫之慣性及運筆之方式亦無相類似之情形，自亦難遽認定本
      票上之字跡亦係被告所書寫。
    (五)綜上所陳，被告辯稱伊並未竊取、偽造及交付前開本票與丁○○，並未有竊盜
      及偽造有價證券等語，尚值採信。
六、此外，復查無其他積極之證據足資證明被告涉有公訴人所指之竊盜及偽造有價證
    券犯行，揆諸前揭說明，既不能證明被告犯罪，自應為被告無罪之諭知。
據上論斷，應依刑事訴訟法第三百零一條第一項前段，判決如主文。
本件經檢察官顏世翠到庭執行職務
中      華      民      國    九十二    年      九      月    十      日
                                      臺灣板橋地方法院刑事第二庭
                                          法  官  林  春  長
右正本證明與原本無異。
如不服本判決應於送達後十日內向本院提出上訴狀
                                          書記官  林  志  憲
中      華      民      國    九十二    年      九      月     十二     日


司法院資訊處製作；財團法人民間司法改革基金會備份。
